臺灣雲林地方法院刑事判決　　　　　　　 96年度訴字第128號
公　訴　人　臺灣雲林地方法院檢察署檢察官
被　　　告　甲○○
　　　　　　　　　　（另案在臺灣雲林第二監獄執行中）
指定辯護人　本院公設辯護人乙○○
上列被告因違反毒品危害防制條例案件，經檢察官提起公訴（95
年度偵字第3245號），本院判決如下：
    主      文
甲○○共同連續販賣第一級毒品，累犯，處有期徒刑捌年陸月，
褫奪公權肆年，扣案如附表壹編號一所示第一級毒品海洛因，均
沒收銷燬之，販賣第一級毒品所得新臺幣壹萬元，均沒收之，其
中新臺幣柒仟元由扣案如附表壹編號四新臺幣柒仟元，沒收之，
其餘如全部或一部不能沒收時，以其財產抵償之，如附表壹編號
七所示之行動電話壹支，沒收之，如全部或一部不能沒收時，追
徵其價額，扣案如附表壹編號二至三所示之物，均沒收之。
    事實及理由
壹、犯罪事實：
    甲○○前因竊盜案件，經臺灣高雄地方法院於民國93年5 月
    7 日判處有期徒刑2 月確定，於93年10月9 日執行完畢。甲
    ○○自95年4 月某日起至同年6 月28日晚間8 時，居住在許
    永合（檢察官另案偵查）所承租之雲林縣麥寮鄉○○路52號
    4 樓之6 處，與許永合共同基於販賣第一級毒品海洛因（下
    稱海洛因）營利之概括犯意，於陳錫卿撥打電話與甲○○所
    有之門號0000000000號行動電話，向甲○○要約購買海洛因
    ，每次價格新臺幣（下同）1,000 元，甲○○應允之後，告
    知許永合，許永合即每次將海洛因1 小包交與甲○○，再由
    甲○○攜帶海洛因外出，在雲林縣麥寮鄉諾貝爾汽車旅館對
    面巷子內，將海洛因交付與陳錫卿，並向陳錫卿收取款項，
    而以此方式，共計交易10次，得款10,000元。嗣於95年6 月
    28日晚間6 時許，在雲林縣麥寮鄉麥豐村83號巷內，經警發
    現其形跡可疑而加以攔查，而扣得如附表壹編號一至六所示
    之物。
貳、認定犯罪事實所憑證據及理由：
一、證據能力部分：
    被告以外之人於審判外之陳述雖不符刑事訴訟法第159 條之
    1 至之4 等4 條之規定，而經當事人於審判程序同意作為證
    據，法院審酌該言詞陳述或書面陳述作成時之情況，認為適
    當者，亦得為證據；當事人、代理人或辯護人於法院調查證
    據時，知有刑事訴訟法第159 條第1 項不得為證據之情形，
    而未於言詞辯論終結前聲明異議者，視為有前項之同意，同
    法第159 條之5 定有明文。立法意旨在於傳聞證據未經當事
    人之反對詰問予以核實，原則上先予排除。惟若當事人已放
    棄反對詰問權，於審判程序中表明同意該等傳聞證據可作為
    證據；或於言詞辯論終結前未聲明異議，基於尊重當事人對
    傳聞證據之處分權，及證據資料愈豐富，愈有助於真實發見
    之理念，且強化言詞辯論主義，使訴訟程序得以順暢進行，
    上開傳聞證據亦均具有證據能力。本案被告及其辯護人於本
    院審理程序時就公訴人所提之證據，均同意作為證據（參本
    院卷第23頁），本院審酌該等文書作成之形式，尚無瑕疵、
    並與待證事實具有關聯性等情況，認為適當，應認得為證據
    ，揆諸前開說明，就本案所引用之供述、書面證據均具有證
    據能力。
二、證明力部分：
  (一)上開犯罪事實，業據證人陳錫卿於警詢時證稱：我於94年間
    即施用海洛因，於95年4 月間開始向甲○○購買毒品施用，
    我是以電話打給甲○○所有行動電話門號0000000000號手機
    ，聯絡交易時間、地點以購買毒品，每次交易金額1,000 元
    ，共購買10次左右，最後1 次是95年6 月28日晚上8 時許，
    在雲林縣麥寮鄉諾貝爾汽車旅館對面巷子內，由警方提供年
    籍及照片經我指認為販賣毒品供我施用之甲○○無誤等語。
    核與被告於本院審理時供認：陳錫卿撥打電話給我，而由我
    向許永合告知此事，許永合再將海洛因交與我，販賣得手後
    ，將錢交與許永合，我從中每次抽取300 元等語相符，對照
    被告迭於警詢及檢察官面前均坦認與許永合共同販賣海洛因
    ，供稱：要向我購賣毒品時，打門號0000000000號行動電話
    ；賣毒品的方式是人家打電話進來，由我去送貨，送的地點
    在諾貝爾汽車旅館，錫卿有向我買過等語相符，有其警詢及
    檢察官面前筆錄在卷可考，均堪採信。
  (二)被告為警查扣之海洛因8 包，經送驗後，確含海洛因成分，
    合計淨重1.17公克，有法務部調查局95年7 月27日調科壹字
    第160003132 號鑑定通知書1 紙在卷可考，並有扣案之海洛
    因照片、搜索扣案筆錄在卷可參。此外，扣案如附表壹編號
    四所示帳單2 張，被告供認係其親手所寫，用以紀錄販賣毒
    品價錢及數量。此等物品均可佐證被告確有販賣海洛因與陳
    錫卿之能力和機會。
  (三)按毒品危害防制條例所處罰之販賣毒品罪，所著重者為在主
    觀上有藉以牟利之惡性，及對毒品之擴散具有較有償或無償
    轉讓行為更嚴重之危害性，被告營利之意圖係從客觀之社會
    環境、情況及人證、物證等資料，依據證據法則綜合研判認
    定。又一般民眾普遍認知海洛因等毒品之非法交易，政府一
    向查禁森嚴，且科以重罰，衡諸常情，倘非有利可圖，販毒
    者應無平白甘冒被嚴查重罰高度風險之理。經查，被告供稱
    其販賣海洛因之原因，係因本身有施用毒品習慣，當時家庭
    沒有作什麼，自己也沒有工作，欠缺金錢始犯本案。可見被
    告並無穩定可靠之財源，經濟狀況甚差，具有藉販毒賺取差
    價營利之意圖，參以上揭經驗法則綜合研判，被告上開販賣
    海洛因之行為，堪認具有營利之意圖。
  (四)綜上，本案事證明確，被告犯行堪以認定，應予依法論科。
、論罪科刑之理由：
一、行為後法律有變更者，適用行為時之法律。但行為後之法律
    有利於行為人者，適用最有利於行為人之法律，現行刑法第
    2 條第1 項定有明文。被告行為後，刑法業於94年1 月7 日
    修正，於94年2 月2 日公布，並於95年7 月1 日施行，是本
    案被告行為後，法律已有變更。又參酌最高法院95年5 月23
    日第8 次刑事庭會議決議，現行刑法第2 條第1 項之規定，
    係規範行為後法律變更所生新舊法律比較適用之準據法，於
    新刑法施行後，應適用新刑法第2 條第1項 之規定，綜其全
    部罪刑之結果，而為「從舊從輕」之比較。本案涉及法律變
    更之部分經附表貳所示比較修正前、後刑法之規定，以修正
    前刑法有利於被告，依現行刑法第2 條第1 項規定，自應適
    用修正前之刑法，合先敘明。
二、按海洛因為毒品危害防制條例第2 條第2 項第1 款所規定之
    第一級毒品，是核被告所為，係犯毒品危害防制條例第4條
    第1 項販賣第一級毒品罪。被告持有海洛因之低度行為，為
    其販賣之高度行為所吸收，不另論罪。
三、被告與許永合間，有犯意聯絡及行為分擔，應論以共同正犯
    。
四、被告前後多次販賣毒品與陳錫卿，時間緊接，方法相同，所
    犯均係構成要件相同之罪名，顯係基於概括犯意反覆為之，
    應依連續犯規定，論以1 罪，並加重其刑，惟被告所犯連續
    販賣第一級毒品罪，其法定刑為死刑或無期徒刑部分，依刑
    法第64條第1 項、第65條第1 項之規定不得加重其刑，爰不
    予加重其刑。公訴意旨雖僅認被告自95年6 月上旬某日起開
    始販賣毒品，而未就被告自同年4 月間某日起開始販賣海洛
    因與陳錫卿部分起訴，然此部分與已起訴部分，有連續犯之
    裁判上一罪關係，為起訴效力所及，本院自應併予審理。
五、被告前因竊盜案件，由臺灣高雄地方法院，於93年5 月7 日
    判處有期徒刑2 月確定，於93年10月9 日執行完畢，有臺灣
    高等法院被告前案紀錄表在卷可按，其於受有期徒刑執行完
    畢，5 年內再犯本案最重本刑為有期徒刑以上之罪，為累犯
    ，依刑法第47條第1 項規定，遞加重其刑，然被告所犯法定
    刑為死刑或無期徒刑部分，依刑法第64條第1 項、第65條第
    1 項之規定不得加重其刑。
六、辯護人於本院審理時表示本案有情輕法重之情形，請本院引
    用刑法第59條之規定，酌減被告之刑度。按法院於面對不分
    犯罪情節如何，概以重刑為法定刑者，於有情輕法重之情形
    時，在裁判時本有刑法第59條酌量減輕其刑規定之適用，以
    避免過嚴之刑罰，大法官會議解釋釋字第263 號解釋文可資
    參照。亦即，法院為避免刑罰過於嚴苛，於情輕法重之情況
    下，應合目的性裁量而有適用刑法第59條酌量減輕被告刑度
    之義務。又適用刑法第59條酌量減輕其刑時，並不排除同法
    第57條所列舉10款事由之審酌（最高法院70年05月16日70年
    度第6 次刑事庭長會議決議足供參考）。基於以上之理由，
    本院認：
  (一)被告犯後於本院審判程序時坦白認錯，可見其犯後態度良好
    ，具有悔悟之心。
  (二)被告於本案犯罪之動機，是因其與陳錫卿均係施用毒品之人
    ，陳錫卿因缺毒施用而主動聯繫被告要約購毒，被告應允而
    為販賣，並藉販毒之便賺取金錢，此為被告於審判中供稱甚
    明，核與證人陳錫卿於警詢所述相符，可見本案並非被告主
    動引誘陳錫卿購買海洛因。而被告因許永合提供海洛因以販
    賣，每次所得款項交與許永合後，僅可分得300 元，共計個
    人所得僅3,000 元，所得不豐，且被告亦無販毒前科，有臺
    灣高等法院被告前案紀錄表在卷可稽，其犯罪之可非難性不
    高，尚無需長期與社會隔離之必要。
  (三)被告於本案販賣第一級毒品之次數僅10次，販賣海洛因與陳
    錫卿僅得款10,000元，可認被告販賣第一級毒品之數量非鉅
    ，販賣海洛因之所得尚低，犯罪期間甚短，其犯罪情節顯較
    輕；被告於本案僅販毒予陳錫卿1 人，並無再行轉售之情形
    ，應僅係為獲取購買毒品所需費用之小利而已，此較諸大量
    販賣毒品與不特定多數人施用，藉以牟取暴利之情迥然不同
    ，危害社會之程度亦有差別，犯罪所生之危害亦非甚重。
  (四)被告學歷僅國中畢業，謀生本較一般人不易，堪信被告經濟
    狀況較為困難，又已因施用毒品而染上重症，其生理及心理
    亦已面臨相當重之煎熬。
  (五)以上各情，足認被告犯罪情狀是有值得憫恕之處，而被告所
    犯之罪之法定刑是死刑、無期徒刑，若科以法定最輕刑度之
    無期徒刑，猶嫌過重，有傷一般國民對法律之情感，爰依刑
    法第59條酌減其刑。
  (六)爰審酌以上諸點，並兼衡被告販賣毒品行為雖戕害國民身心
    健康，但其尚非販毒之大盤或中盤商，及其犯罪後坦承犯行
    ，具有悔意等一切情狀，量處如主文所示之刑，又被告既有
    販賣毒品之行為，其品行已非端正，不適合擔任公職或參與
    公共行政事務，是併依刑法第37條第1 項之規定，宣告褫奪
    公權4 年。
七、沒收部分：
  (一)按查獲之第一級毒品，不問屬於犯人與否，沒收銷燬之，毒
    品危害防制條例第18條第1 項前段定有明文。經查，扣案如
    附表壹編號一所示海洛因8 包，經送驗後，確含海洛因成份
    無疑，已如前述，依上開規定，均應沒收銷燬之。
  (二)附表壹編號二所示包裝前開海洛因所使用之包裝袋8 只，係
    被告所有用於包裹毒品，防止其裸露、逸出、潮濕，便於攜
    帶、持有毒品，既非屬第一級毒品，且經鑑定機關就之與毒
    品分別鑑析其重量，有法務部調查局95年7 月27日調科壹字
    第160003132 號鑑定通知書1 紙在卷可佐，足證該空包裝袋
    與所盛裝之海洛因，並無不可析離之關係，故不能視為毒品
    之一部分而併與沒收銷毀，而被告於警詢時供認扣案之如附
    表壹編號一所示海洛因，大包是要賣1,000 元、小包5,00元
    等語，有其警詢筆錄在卷可考，足認係預備供販賣所用之物
    ，應依刑法第38條第1 項第2 款宣告沒收。
  (三)「犯第4 條至第9 條、第12條、第13條或第14條第1 項、第
    2 項之罪者，其供犯罪所用或因犯罪所得之財物，均沒收之
    ，如全部或一部不能沒收時，追徵其價額或以其財產抵償之
    」毒品危害防制條例第19條第1 項定有明文。則：
    1.被告將海洛因販與證人陳錫卿，每次1,000 元，共10次，
      賺得10,000元之財物，為被告所有而為販賣毒品所得等事
      實，業經被告供承在卷，業據被告供認在卷，則屬販賣毒
      品所得，應依毒品危害防制條例第19條第1 項規定，沒收
      之，其中扣案如附表壹編號四所示7,000 元部分，業已扣
      案，無不能沒收應以其財產抵償之問題，其餘未扣案部分
      ，如全部或一部不能沒收時，以其財產抵償之。又扣案如
      附表編號三所示帳單2 紙，為被告紀錄販賣毒品價錢及數
      量所用，均沒收之，又皆已扣案，亦無不能沒收應追徵其
      價額或以其財產抵償之問題。
    2.附表壹編號七所示門號0000000000號行動電話1 支，為被
      告所有，用以供購買毒品者撥入購買毒品所用，業經陳錫
      卿及被告於警詢時供述屬實，有其警詢筆錄可明，應依毒
      品危害防制條例第19條第1 項，宣告沒收之，又未經扣案
      ，如全部或一部不能沒收時，追徵其價額。
    3.扣案如附表編號五所示注射針筒1 支，為被告施用毒品所
      用，扣案如附表編號六所示行動電話2 支，亦非供被告販
      賣毒品所用等情，業經被告供稱在卷，且就檢察官所舉之
      上列證據，無從建立與本案被告販賣毒品之關聯性，難認
      前開物品係供本案被告販賣毒品所用，是不為沒收之諭知
      ，附此敘明。
肆、不另為無罪諭知部分：
一、公訴意旨略以：被告自95年6 月上旬某日起至同年月28日止
    期間，居住在許永合（另行偵查）所承租之雲林縣麥寮鄉○
    ○路52號4 樓之6 處，與許永合共同基於營利之意圖，當甲
    ○○或許永合與欲購買海洛因之買家接洽完成後，推由甲○
    ○騎乘車牌號碼RZ9-129 號機車攜帶毒品外出，在雲林縣麥
    寮鄉諾貝爾汽車旅館、中山路某地磅站、麥寮國小後方、品
    強加油站等地將海洛因交付與買家，而自買家處取得500 元
    至3,000 元不等之價款，以此方式平均每日交易10餘次至20
    餘次。嗣於95年6 月28日晚間6 時許，在雲林縣麥寮鄉麥豐
    村83號巷內，經警發現而扣得如附表壹編號一至六所示之物
    。
二、按「犯罪事實應依證據認定之，無證據不得認定犯罪事實。
    」「不能證明被告犯罪者，應諭知無罪之判決。」「被告或
    共犯之自白，不得作為有罪判決之唯一證據，仍應調查其他
    必要之證據，以察其是否與事實相符。」刑事訴訟法第154
    條第2 項、第301 條第1 項、第156 條第2 項分別定有明文
    。「刑事訴訟法第161 條已於91年2 月8 日修正公布，其第
    1 項規定：檢察官就被告犯罪事實，應負舉證責任，並指出
    證明之方法。因此，檢察官對於起訴之犯罪事實，應負提出
    證據及說服之實質舉證責任。倘其所提出之證據，不足為被
    告有罪之積極證明，或其指出證明之方法，無從說服法院以
    形成被告有罪之心證，基於無罪推定之原則，自應為被告無
    罪判決之諭知。」最高92年臺上字第128 號著有判例要旨可
    參。
三、檢察官之舉證：
  (一)員警職務報告。
  (二)搜索扣押筆錄。
  (三)現場照片4張。
  (四)警詢錄音帶及偵訊光碟。
  (五)扣案如附表壹編號一至六所示之物。
  (六)證人陳錫卿於警詢中之證述筆錄。
  (七)被告甲○○於警詢及檢察官面前之供述筆錄。
四、本院之判斷：
  (一)被告對檢察官所指之犯罪事實，於本院審理時坦承不諱。另
    於警詢及檢察官面前坦承販賣海洛因之事實，有其警詢、檢
    察官面前之供述筆錄在卷可考。然而：
  1.本案被告是否有檢察官所指販賣海洛因平均每日販賣十餘次
    至二十餘次之事實，縱使被告已自白，尚需其自白無瑕疵可
    指，且有其他非被告自白以外之證據，予以補強，始得確信
    該事實存在，不得僅以被告於警詢、檢察官面前及本院審理
    時之自白，遽認被告涉犯檢察官所指之全部犯行，合先敘明
    。
  2.被告於警詢時供稱：我毒品賣2 個禮拜之久；要向我購買毒
    品時，打門號0000000000號向我購買毒品，約定販賣地點，
    再賣給對方；扣案如附表壹編號四現金是賣毒品所得來的，
    賣給6 位客戶，今天下午2 時在麥寮鄉諾貝爾汽車旅館賣2,
    000 元，及被查獲時我拿1 小包給對方，賣1,000 元、另外
    2 位約在麥寮鄉○○路的地磅附近交易，各賣1,000 元、還
    有約在麥寮國小後面賣給1 位女生1,000 元、還有麥寮品強
    加油站附近賣1,000 元，有其警詢筆錄在卷可稽。而被告於
    檢察官面前供述：我上手叫徐永合，外號叫二齒，我在幫他
    跑腿賣毒品，與徐永合賣毒品的方式是人家打電話進來，由
    我出去送貨，我被抓前送了1 個月，只有送海洛因，1 天送
    十幾次、二十幾次，送的地點在地磅站、諾貝爾汽車旅館。
    則被告雖自白與許永合共同販賣海洛因，然而，被告就販賣
    之期間係2 個禮拜或1 個月；販賣之次數為6 次或平均每日
    十幾次或二十幾次；其如何於短短一個下午即可販賣海洛因
    與6 位不同對象；販賣之對象為何人，歷次交易對象，是否
    為警查獲等事實，被告於警詢及檢察官面前之供述，前後不
    一，且始終未供稱明確。再者，由扣案如附表壹編號三所示
    帳單2 紙所示，對照被告於檢察官面前供述該2 紙帳單解譯
    方式，帳單記載之販賣次數與被告前揭自白次數，更是無一
    相符。從而，是否確實存在如此多的販賣次數，顯然有疑，
    販賣毒品罪所欲保護法益是否被侵害，無可確定，則被告於
    警詢及檢察官面前之自白，存在瑕疵，難遽以採信。
  (二)員警雖自被告扣得如附表壹編號一至六所示之物，並製有搜
    索扣押筆錄及拍攝現場照片4 張。惟：
    1.搜索扣押筆錄及拍攝現場照片4 張，僅供記載扣得如附表
      壹編號一至六所示之物，無從證明被告販賣毒品之次數。
    2.扣案如附表編號一所示海洛因、編號七所示行動電話，僅
      可供證明被告有能力販賣海洛因與他人，未能證明被告販
      賣毒品之對象、次數及時間。
    3.如附表壹編號五、六所示之物，由檢察官所舉之證據，無
      法證明與本案之關連性，皆已詳述。而扣案如附表一編號
      三所示帳單2 紙，雖記載「5 元40」、「10元22」、「20
      元14」、「30元4 」、「特大：1 」、「大包：5 」、「
      小包：15」、「全40+22+14+4=80 」、「20+14+4=38」、
      「20」等字樣，光憑此2 紙帳單，顯然無法了解上開符號
      表示之真意，經被告於檢察官面前解釋上開字樣係其記載
      販賣及購入毒品之紀錄，始得明暸。然而，該2 紙帳單之
      記載內容，與被告於警詢及檢察官面前所供述交易海洛因
      次數，顯不相符，是否可信，已有疑問。再者，2 紙帳單
      為被告將其意思載入紙張，必須仰賴被告之自白，仍屬被
      告自白之衍生性證據，始得還原記載之真意。若仍執意認
      為此可供補強被告自白真實性，無異係由被告自白補強被
      告自白，架空刑事訴訟法第156 條第2 項之立法意旨。從
      而，該2 紙帳單不足供以認定被告販賣海洛因之次數與對
      象。
  (三)警詢錄音帶及偵訊光碟，僅係擔保被告自白之可信性，然而
    ，本案被告並未爭執其自白之可信性；而員警職務報告為證
    明本案查獲經過及被告於警詢時坦承犯行等情，惟本案之重
    點在於被告販賣海洛因之對象及次數，是否有檢察官所指之
    平均每日十餘次至二十餘次，前揭證據尚不足以補強被告自
    白之真實性，自未能證明被告確實販賣海洛因如檢察官所指
    之次數。
五、從而，除被告於95年4 月間至95年6 月28日販賣海洛因與陳
    錫卿10次即本院認定有罪部分之犯罪事實外，其餘檢察官追
    訴被告販賣海洛因之事實，所提出之證據，不足為被告有罪
    之積極證明，又其指出證明之方法，無從說服本院以形成被
    告有罪之心證，基於無罪推定之原則，本應為被告無罪判決
    之諭知，但因公訴意旨認此部分與上開論罪科刑部分，為連
    續犯之裁判上一罪之關係，爰不另為無罪之諭知，併予敘明
    。
伍、應適用之法律：
  (一)刑事訴訟法第299條第1項前段。
  (二)毒品危害防制條例第4 條第1 項、第18條第1 項前段、第19
    條第1 項。
  (三)刑法第11條前段、第2 條第1 項前段、第28條、第56條（刪
    除前
    ）、第47條第1 項、第59條、第37條第2 項、第38條第1 項
    第2 款。
中　　華　　民　　國　　96　　年　　 5　　月　　11　　日
                  刑事第五庭  審判長法  官
                                    法  官
                                    法  官
以上正本證明與原本無異。
如不服本判決，應於判決收受後10日內，向本院提出上訴狀（須
附繕本）。
                                    書記官
中　　華　　民　　國　　96　　年　　5 　　月　　11　　日
附錄本案論罪科刑法條：
毒品危害防制條例第4條第1項
製造、運輸、販賣第一級毒品者，處死刑或無期徒刑；處無期徒
刑者，得併科新臺幣一千萬元以下罰金。
附表壹
┌──┬───────────────────────┐
│編號│物品名稱及數量                                │
├──┼───────────────────────┤
│ 一 │第一級毒品海洛因8 包，合計淨重1.17公克，純度12│
│    │.52%，純質淨重0.15公克。                      │
├──┼───────────────────────┤
│ 二 │扣案第一級毒品海洛因外包裝袋8 只，空包裝總重2.│
│    │05公克                                        │
├──┼───────────────────────┤
│ 三 │帳單2張                                       │
├──┼───────────────────────┤
│ 四 │新臺幣7,000元                                 │
├──┼───────────────────────┤
│ 五 │注射針筒1支                                   │
├──┼───────────────────────┤
│ 六 │行動電話2支                                   │
├──┼───────────────────────┤
│ 七 │門號0000000000號行動電話1支                   │
└──┴───────────────────────┘
附表貳
┌────────┬────────┬────────┬────────┐
│法        條    │修正前規定      │修正後規定      │新舊法之適用    │
├────────┼────────┼────────┼────────┤
│刑法第28條      │二人以上共同實施│二人以上共同實行│(一)適用修正後之規│
│共同正犯        │犯罪之行為者，皆│犯罪之行為者，皆│定。            │
│                │為正犯。        │為正犯。        │(二)修正後之刑法將│
│                │                │                │原來共同犯之共同│
│                │                │                │「實施」犯罪，改│
│                │                │                │「實行」犯罪，剔│
│                │                │                │除完全未參與犯罪│
│                │                │                │相關行為之實行的│
│                │                │                │陰謀共同正犯及預│
│                │                │                │備共同正犯，屬行│
│                │                │                │為可罰性要件之變│
│                │                │                │更，為法律之變更│
│                │                │                │，應依刑法第2 條│
│                │                │                │第1項規定為比較 │
│                │                │                │適用。本案被告已│
│                │                │                │著手實行犯罪，無│
│                │                │                │論依修正前後之規│
│                │                │                │定，皆構成共同正│
│                │                │                │犯對被告而言並無│
│                │                │                │有利或不利之情形│
│                │                │                │，新舊法處罰之輕│
│                │                │                │重相同，即無比較│
│                │                │                │適用之問題，非刑│
│                │                │                │法第2 條所指之法│
│                │                │                │律有變更，即無本│
│                │                │                │條之適用，應依一│
│                │                │                │般法律適用原則，│
│                │                │                │適用裁判時法（最│
│                │                │                │高法院95年度第21│
│                │                │                │次刑事庭會議參照│
│                │                │                │）。是被告行為後│
│                │                │                │，法律並無變更，│
│                │                │                │應適用修正後之刑│
│                │                │                │法第28條。      │
├────────┼────────┼────────┼────────┤
│刑法第56條      │連續數行為而犯同│已刪除。        │(一)適用修正前規定│
│連續犯          │一罪名者，以一罪│                │。              │
│                │論。但得加重其刑│                │(二)被告就本案係基│
│                │至二分一。      │                │於概括犯意連續為│
│                │                │                │之，依修正前刑法│
│                │                │                │第56條規定，應以│
│                │                │                │一罪論，並加重其│
│                │                │                │刑，於適用新法時│
│                │                │                │應分論併罰，修正│
│                │                │                │後刑法之規定並非│
│                │                │                │較有利於被告，依│
│                │                │                │刑法第2 條第1 項│
│                │                │                │前段規定，仍應適│
│                │                │                │用修正前刑法第56│
│                │                │                │條規定。        │
├────────┼────────┼────────┼────────┤
│刑法第47條：累犯│受有期徒刑之執行│受徒刑之執行完畢│(一)適用修正後規定│
│                │完畢，或受無期徒│，或一部之執行而│。              │
│                │刑或有期徒刑一部│赦免後，五年以內│(二)被告於本案乃故│
│                │之執行而赦免後，│故意再犯有期徒刑│意犯，不論依修正│
│                │五年以內再犯有期│以上之罪者，為累│前之刑法第47條，│
│                │徒刑以上之罪者，│犯，加重本刑至二│或修正後之刑法第│
│                │為累犯，加重本刑│分之一。第98條第│47條第1 項之規定│
│                │至二分之一。    │2 項關於因強制工│，均構成累犯，處│
│                │                │作處分之執行完畢│罰輕重相同，無法│
│                │                │或一部之執行而免│律變更所生比較適│
│                │                │除後，五年以內故│用之問題，應依一│
│                │                │意再犯有期徒刑以│般法律適用原則，│
│                │                │上之罪者，以累犯│適用裁判時即修正│
│                │                │論。            │後刑法第47條第1 │
│                │                │                │項之規定（最高法│
│                │                │                │院95年度第21次刑│
│                │                │                │事庭會議決議參照│
│                │                │                │）。            │
├────────┼────────┼────────┼────────┤
│刑法第59條：酌減│犯罪之情狀可憫恕│犯罪之情狀顯可憫│(一)適用修正後規定│
│其刑            │者，得酌量減輕其│恕，認科以最低度│。              │
│                │刑。            │刑仍嫌過重者，得│(二)為法院就刑之量│
│                │                │酌量減輕其刑。  │酌減審認標準之明│
│                │                │                │文化，非屬法律之│
│                │                │                │變更，無現行刑法│
│                │                │                │第2條第1 項之適 │
│                │                │                │用，應直接適用新│
│                │                │                │法（最高法院95年│
│                │                │                │度第8 次、第21次│
│                │                │                │刑事庭會議決議參│
│                │                │                │照）。          │
├────────┼────────┼────────┼────────┤
│刑法第65條第2項 │無期徒刑減輕者，│無期徒刑減輕者，│(一)適用修正前規定│
│無期徒刑之減輕  │為七年以上有期徒│為二十年以下十五│。              │
│                │刑。            │年以上有期徒刑。│(二)本案被告依刑法│
│                │                │                │第59條酌減其刑，│
│                │                │                │依修正前規定得減│
│                │                │                │至7 年以上有期徒│
│                │                │                │刑；依修正後規定│
│                │                │                │減輕其刑，僅能量│
│                │                │                │處15年以上之有期│
│                │                │                │徒刑，修正後之規│
│                │                │                │定並非較有利於被│
│                │                │                │告，自應適用修正│
│                │                │                │前規定。        │
├────────┼────────┼────────┼────────┤
│刑法第38條第1項 │供犯罪所用或犯罪│供犯罪所用或犯罪│(一)適用修正前規定│
│第2款、第2項供犯│預備之物，以屬於│預備之物，以屬於│。              │
│罪所用或犯罪預備│犯人者為限，得沒│犯罪行為人者為限│(二)僅作定義修正使│
│之物沒收        │收之。但有特別規│，得沒收之。但有│適用更為明確，非│
│                │定者，依其規定。│特別規定者，依其│法律變更，自不生│
│                │                │規定。          │新舊法比較問題，│
│                │                │                │無現行刑法第2 條│
│                │                │                │第1 項之適用，且│
│                │                │                │從刑附屬於主刑，│
│                │                │                │除法律有特別規定│
│                │                │                │者外，依主刑所適│
│                │                │                │用之法律（最高法│
│                │                │                │院95年度第8 次刑│
│                │                │                │事庭會議決議參照│
│                │                │                │），故本案應適用│
│                │                │                │修正前規定。    │
├────────┼────────┼────────┼────────┤
│刑法第37條      │宣告死刑或無期徒│宣告死刑或無期徒│(一)適用修正前規定│
│褫奪公權        │刑者，宣告褫奪公│刑者，宣告褫奪公│。              │
│                │權終身。        │權終身。        │(二)本案被告於修前│
│                │宣告六月以上有期│宣告一年以上有期│後規定均得宣告褫│
│                │徒刑，依犯罪之性│徒刑，依犯罪之性│奪公權，新法並無│
│                │質認為有褫奪公權│質認為有褫奪公權│較有利於被告，且│
│                │之必要者，宣告褫│之必要者，宣告一│褫奪公權為從刑，│
│                │奪公權一年以上十│年以上十年以下褫│應附屬於主刑，不│
│                │年以下。        │奪公權。        │得割裂適用，本案│
│                │褫奪公權，於裁判│褫奪公權，於裁判│主刑所適用之法律│
│                │時併宣告之。    │時併宣告之。    │既為修正前規定，│
│                │依第一項宣告褫奪│褫奪公權之宣告，│褫奪公權自亦應適│
│                │公權者，自裁判確│自裁判確定時發生│用修正前規定。  │
│                │定時發生效力。  │效力。          │                │
│                │依第二項宣告褫奪│依第二項宣告褫奪│                │
│                │公權者，自主刑執│公權者，其期間自│                │
│                │行完畢或赦免之日│主刑執行完畢或赦│                │
│                │起算。          │免之日起算。但同│                │
│                │                │時宣告緩刑者，其│                │
│                │                │期間自裁判確定時│                │
│                │                │起算之。        │                │
└────────┴────────┴────────┴────────┘
